【裁判字號】    97,抗,176
【裁判日期】    970411
【裁判案由】    准予強制執行
【裁判全文】
臺灣高等法院臺中分院民事裁定           97年度抗字第176號
抗  告  人  巨展環保股份有限公司
法定代理人  乙○○
相  對  人  漢唐集成股份有限公司
法定代理人  甲○○
上列當事人間請求准予強制執行事件，抗告人對於中華民國97年
2月27日臺灣南投地方法院96年度仲執字第2號所為裁定提起抗告
，本院裁定如下：
    主  文
抗告駁回。
抗告程序費用由抗告人負擔。
    理  由
一、按仲裁人之判斷，於當事人間，與法院之確定判決，有同一
    效力。仲裁判斷，須聲請法院為執行裁定後，方得為強制執
    行，仲裁法第37條第1項、第2項前段定有明文。徵諸上開仲
    裁法第37條第1項明文規定，仲裁判斷除經當事人提起撤銷
    仲裁判斷之訴為有理由，並經判決確定者外，非有同法第38
    條所列各款情形之一者，法院不得駁回其執行裁定之聲請，
    最高法院著有92年度台抗字第677號裁定意旨可參。
二、本件相對人於原法院聲請意旨略以：抗告人於89年12月1日
    與台群科技股份有限公司（下稱台群公司）簽定「南投縣草
    屯鎮公所過渡時期緊急垃圾處理計劃委託處理（採用BOT）
    工程合約書」，將該工程以總價新台幣（下同）2億7700萬
    元（未稅，含稅為2億9085萬元）轉交與台群公司承作，其
    中機電工程合約總價2億4000萬元（未稅，下同）及土木工
    程合約總價3700萬元（未稅）。完工驗收後，抗告人於91年
    12月13日正式接管，開始營運，惟前後僅付款2億863萬3594
    元，尚欠6836萬6406元。92年9月18日伊併購台群公司，幾
    經催促，抗告人於93年7月15日股東會議承諾於同月31日前
    給付工程款至95﹪，其餘5﹪即1200萬元則保留至保固責任
    釐清後，決定是否於保固期滿後給付，並作成會議記錄。事
    後抗告人僅於同年9月30日支付1635萬5134元（含稅為1717
    萬2891元），另折讓84萬4944元（含稅為88萬7191元），伊
    繼續催討，皆不獲理會。93年12月13日保固期滿，伊以保固
    責任業已釐清，要求抗告人給付包括5﹪保留款在內之剩餘
    工程款5116萬6328元，仍遭拒絕。伊依合約約定向中華民國
    仲裁協會聲請仲裁，該協會作成94年度仲聲仁字第91號仲裁
    判斷書，命抗告人應給付伊12,956,328元正（未稅）及自93
    年12月14日起至清償日止，按週年利率5﹪計算之利息，並
    應負擔仲裁費四分之一即10萬2345元，因抗告人仍不付款，
    為此依仲裁法第52條及非訟事件法第8條第2項、第21條第2
    項規定，聲請就上述仲裁判斷書本請求部分抗告人應給付之
    金額，裁定准予強制執行等語。
三、原法院以：「本件聲請業據聲請人（按即本件抗告之相對人
    ，下同）提出上開仲裁判斷書影本在卷足參，又上開仲裁判
    斷書已由中華民國仲裁協會送達相對人（按即本件抗告之抗
    告人，下同），且經臺灣臺北地方法院於96年12月6日以北
    院隆民華96年度仲備字第109號函准予備查在案，此據本院
    調該案卷審核屬實，復經審酌該仲裁判斷內容結果，核無仲
    裁法第38條各款所列情形，聲請人之主張，於法要無不合」
    ，而認相對人之聲請應予准許，並以：「相對人雖具狀答辯
    稱：相對人已向臺灣臺北地方法院起訴，請求撤銷上開仲裁
    判斷，依仲裁法第42條規定，本件暫不宜准予強制執行，應
    予駁回等語。惟按仲裁法第42條第1項係規定：『當事人提
    起撤銷仲裁判斷之訴者，法院得依當事人之聲請，定相當並
    確實之擔保，裁定停止執行。』，是相對人縱提起撤銷仲裁
    判斷之訴，依法僅能請求停止執行，尚不得遽予請求駁回本
    件聲請」，而認抗告人於原法院之答辯尚不足採，經核並無
    不合。
四、抗告意旨雖略以：依乙○○繳納伊公司股款、同意擔任伊公
    司監察人之時點，可知乙○○顯無法於89年12月1日以監察
    人名義代表伊公司簽立系爭001、002工程合約；又依伊公司
    成立時之負責人及台群公司89年12月間之負責人林倉敏之供
    述，可明系爭001、002工程合約非屬真正。是兩造間無仲裁
    協議，本件之仲裁判斷命伊給付工程款，有仲裁法第38條第
    1款所定：「仲裁判斷逾越仲裁協議之範圍」之情，而不應
    准許強制執行云云。然：
(一)按仲裁判斷與仲裁協議標的之爭議無關，或逾越仲裁協議之
    範圍者，法院應駁回其執行裁定之聲請，仲裁法第38條第1
    款前段固有明文。惟所謂仲裁判斷逾越仲裁協議之範圍，係
    指就當事人約定仲裁以外之事項作成判斷而言（最高法院92
    年度台上字第405號裁判意旨參照）。查經本院比對抗告狀
    所附「證一、證二」之合約影本與相對人於原法院所提出之
    系爭仲裁判斷書影本（參見原法院卷第4至59頁），可知抗
    告意旨所指系爭001、002工程合約，分別即上開相對人聲請
    意旨所指總價2億4000萬元之機電工程合約、總價3700萬元
    之土木工程合約，而系爭仲裁判斷亦係因系爭001合約訂有
    書面之仲裁合意、系爭002合約則無任何仲裁條款之約定，
    而僅針對系爭001合約之爭議而作成，是系爭仲裁判斷顯非
    就當事人約定仲裁以外之事項作成判斷，揆諸上開說明，抗
    告意旨謂系爭仲裁判斷有仲裁法第38條第1款所定：「仲裁
    判斷逾越仲裁協議之範圍」之情，即非可採；且系爭仲裁判
    斷既不及於系爭002合約之爭議，抗告意旨指摘系爭仲裁判
    斷就此部份逾越仲裁協議之範圍，亦顯有誤解。
(二)又按仲裁法第52條規定法院關於仲裁事件之程序，除本法另
    有規定外，適用非訟事件法，非訟事件法未規定者，準用民
    事訴訟法。而依仲裁法第37條第2項前段規定聲請法院裁定
    許可強制執行，仲裁法並未特別規定其程序，則關於此項聲
    請及抗告，法院自應適用非訟事件法規定，而為強制執行許
    可與否之審查並據以裁定之，此裁定無確定實體上法律關係
    存否之效力。又仲裁法第38條第1款規定仲裁判斷與仲裁協
    議標的之爭議無關，或逾越仲裁協議之範圍者，法院應駁回
    其執行裁定之聲請。此消極要件具備與否，依上說明，法院
    僅依非訟事件程序為形式上之審查即可，關於仲裁協議標的
    爭議或範圍之實體爭執，應另行提起撤銷仲裁判斷之訴以資
    解決，此觀諸仲裁法第40條第1項第1款、第42條第1、2項之
    規定自明（最高法院93年度台抗字第1019號裁定意旨參照）
    。查原法院依相對人提出之書證並調卷而形式上審查認定
    本件強制執行之聲請無仲裁法第38條所定之消極要件，進而
    裁定准許相對人強制執行之聲請，揆諸上開說明，並無不當
    。抗告意旨主張系爭工程合約非屬真正云云，應係關於仲裁
    協議標的爭議或範圍之實體爭執，揆諸上開說明，應另行提
    起撤銷仲裁判斷之訴以資解決，抗告人據此指摘原法院裁定
    不當，並非有理。
五、據上論結，本件抗告為無理由，爰依仲裁法第52條，非訟事
    件法第21條第2項、第46條，民事訴訟法第495條之1第1項、
    第449條第1項、第95條、第78條，裁定如主文。
中    華    民    國    97    年    4     月    11    日
                  民事第三庭    審判長法  官  陳照德
                                      法  官  曾謀貴
                                      法  官  朱  樑
以上正本係照原本作成。
再為抗告應以適用法規顯有錯誤為理由，並經本院之許可，該許
可以原裁定所涉及之法律見解具有原則上之重要性者為限。
如提起再抗告者應於裁定送達後十日內向本院提出抗告理由狀（
須按照他造人數附具繕本）並繳納抗告裁判費新臺幣壹仟元，同
時委任律師或具有律師資格之關係人為代理人。
                                      書記官  陳妙瑋
中    華    民    國    97    年    4     月    14    日
                                                      Ａ


司法院資訊處製作；財團法人民間司法改革基金會備份。
